【裁判字號】    99,重上,20
【裁判日期】    991019
【裁判案由】    侵權行為損害賠償等
【裁判全文】
臺灣高等法院臺南分院民事判決  99年度重上字第20號
上  訴  人  丁○○
訴訟代理人  王盛鐸  律師
            王建強  律師
            蔡文斌  律師
上 一   人
複 代 理人  李育禹  律師
上  訴  人  乙○○
訴訟代理人  徐美玉  律師
            黃紹文  律師
            黃溫信  律師
上  訴  人  甲○○
            己○○
            丙○○
被 上訴 人  臺南縣麻豆鎮農會
法定代理人  戊○○
訴訟代理人  禎和  律師
上列當事人間請求侵權行為損害賠償事件，上訴人對於中華民國
99年1月18日臺灣臺南地方法院第一審判決（98年度重訴字第164
號）提起上訴，本院於99年9月28日言詞辯論終結，判決如下：
    主  文
上訴均駁回。
第二審訴訟費用關於上訴人丁○○上訴部分，由上訴人丁○○負
擔；關於上訴人乙○○上訴部分，由上訴人乙○○負擔。
    事實及理由
壹、程序部分：
一、按「民法第275條規定連帶債務人中之一人受確定判決，而
    其判決非基於該債務人之個人關係者，為他債務人之利益亦
    生效力，故債權人以各連帶債務人為共同被告提起給付之訴
    ，被告一人提出非基於其個人關係之抗辯有理由者，對於被
    告各人即屬必須合一確定，自應適用民事訴訟法第56條第1
    項之規定」（最高法院33年上字第4810號判例參照）。本件
    上訴人丁○○、乙○○均對原判決不服聲明上訴，主張非基
    於個人之抗辯被上訴人本金債權並無實際損害發生等語；上
    訴人丁○○更抗辯伊無任何查估及徵信不實暨違背契約應盡
    注意義務而導致被上訴人受有損害等語，形式上均為有利於
    同造之其他共同訴訟原審被告己○○、丙○○、甲○○，依
    上開說明，丁○○、乙○○之上訴之效力應及於同造之上開
    共同訴訟原審被告己○○、丙○○、甲○○，故上開原審共
    同被告程序上均應併列為本件之視同上訴人，合先敘明。
二、上訴人己○○、丙○○、甲○○均經合法通知，無正當理由
    而未於言詞辯論期日到場，核無民事訴訟法第386條各款所
    列之情形，爰依被上訴人之聲請由其一造辯論而為判決。
貳、實體部分：
一、被上訴人起訴主張：上訴人甲○○原係伊農會總幹事，負責
    指揮監督所屬職員推行會務與業務，並綜理伊農會之信用部
    等業務；上訴人己○○原係伊農會秘書，負責襄助總幹事推
    行會務與業務；上訴人丙○○原係伊農會信用部主任，負責
    農會信用部貸放款業務之審核；上訴人乙○○、丁○○係伊
    農會信用部職員，經辦農會信用部放款業務併審核、徵信借
    款人資格及查估、鑑價供擔保之抵押物品等業務，渠等均係
    伊農會處理事務之人，為農會法所規定之農會職員，依法係
    受伊委任為伊處理、審核農會信用部所有放款業務，及維護
    農會放款之利益。詎上訴人己○○因投資房地產需資金周轉
    ，為規避伊農會會員代表大會決議每一農會會員及同戶親屬
    最高放款額度新台幣（下同）4千萬元之限制，遂以其妻舅
    黃茂發（己○○配偶陳黃君江之胞弟）為人頭，並以黃茂發
    、陳黃君江所有麻豆鎮○○段1014、1019、1020地號等土地
    為擔保，向伊農會申請貸款增貸限額至2,420萬元核准後，
    食髓知味，因此於民國（下同）87年9月間以黃茂發名義，
    及同上擔保土地，向伊農會申請增貸限額至2,840萬元，而
    指示當時信用部徵信鑑估職員即上訴人丁○○配合製作不實
    之抵押土地價格評定，再由信用部主任即上訴人丙○○於審
    核時亦違背應維護農會放款利益之職務准予核貸，最後由上
    訴人己○○並擅代總幹事准予核貸限額至2,840萬元。88年
    10月間，上訴人己○○又以黃茂發名義，以相同方式，分別
    向伊農會申請增貸限額至3,200萬元，而指示當時信用部徵
    信鑑估職員上訴人乙○○配合製作不實之抵押土地價格評定
    ，嗣由總幹事之上訴人甲○○、信用部主任丙○○於審核時
    ，明知前開麻豆鎮○○段1014地號土地之公告現值並未提高
    ，同段1019、1020地號土地之公告現值甚至調降，且未檢附
    任何相關市價佐證資料，竟違背渠等職務應維護農會放款之
    利益仍准予如數核貸。89年3月間，上訴人己○○再以黃茂
    發名義，續以同上方式，向伊農會申請增貸限額至3,525萬
    元，亦指示當時信用部徵信鑑估職員之上訴人乙○○配合製
    作不實之抵押土地價格評定，而總幹事上訴人甲○○、信用
    部主任丙○○於審核時，明知其擔保品與前案相同，竟違背
    渠等職務而准予核貸限額至3,525萬元。上訴人己○○上開
    以黃茂發名義向伊農會貸款，卻於90年11月起陸續停止繳息
    ，尚積欠3,52 0萬元本金及利息、違約金未予償還，並於91
    年6-7月間轉列催收款項。嗣經伊農會聲請執行拍賣前開興
    國段1014、1019、1020地號土地擔保品，其拍定金額僅為8,
    649,000元，被上訴人農會亦僅分配受償6,870,235元。合計
    上訴人己○○、丙○○、丁○○，應就違法增貸之420萬元
    （即2,840 萬元－2,420萬元＝420萬元）負連帶損害賠償責
    任；上訴人己○○、甲○○、丙○○、乙○○應就違法增貸
    之685萬元（即3,525萬元－2,840萬元＝685萬元）負連帶損
    害賠償責任。爰依民法第184條、185條、第544條、第227條
    第2項、及農會人事管理辦法第33條及47條等規定，請求上
    訴人如數為上開金額之賠償並給付自起訴狀繕本送達翌日起
    算之法定利息（經原審為被上訴人全部勝訴判決，上訴人乙
    ○○、丁○○均不服，提起本件上訴。被上訴人對本件上訴
    人之上訴，答辯聲明：上訴駁回）。
二、上訴人則以：
  (一)上訴人丁○○主張：
  1.兩造間係僱傭而非委任關係：上訴人乃係被上訴人依修正前
    之農會人事管理辦法聘僱之員工。其工作內容，係受被上訴
    人指示就其客戶申請貸款時，依農會制定之擔保物估價辦法
    ，辦理抵押品不動產查估調查，作成查估結果，供為被上訴
    人是否授信之參考，並無自行裁量決定之權限，亦無獨立決
    定授信與否或其核貸金額多寡之裁量權。參照最高法院92年
    台上字第1202號民事判決意旨，則上訴人受僱從事特定範圍
    業務，既無獨立裁量權限，伊與被上訴人之契約應屬僱傭契
    約。
  2.本件被上訴人在對黃茂發增加借款並撥付借款之同時，亦同
    步收回遲延利息及本金，且因借款並未清償，並無其他保證
    人或借款人因而脫離債務，擔保品亦無減少或塗銷之情形，
    以債養債，因新借之本金，依法可再生利息，是被上訴人本
    金債權反因以債養債而增加，無實際損害發生，既無損害，
    本件賠償請求，已無理由。
  3.又縱認屬委任契約，然被上訴人至遲於95年11月間刑事判決
    書送達時，已知悉損害及賠償義務人，竟遲至98年6月16日
    起訴請求賠償，已逾2年時效；且本件侵權行為係發生於87
    年9月間，有原審95年度金重訴字第2號刑事判決足稽，被上
    訴人遲於98年6月16日始起訴請求，亦已逾10年而消滅等語
    ，資以抗辯（上訴人上訴聲明求為判決：(一)原判決不利於上
    訴人之部分廢棄。(二)前項廢棄部分，被上訴人在第一審之訴
    及假執行之聲請均駁回）。
  (二)上訴人乙○○主張：
  1.被上訴人最遲在檢方提起公訴時，已知侵權行為：本件黃茂
    發貸款案係以同一擔保品增加貸款額度之事實，88年8月31
    日已經中央存款保險股份有限公司檢查指正在卷，94年9月
    並經強制執行結果，亦確定無法受償，損害已確定。被上訴
    人又最遲在95年月中旬起訴書送達後，已知悉本件違法貸款
    之行為人為上訴人等人。本件侵權請求時效最遲應自95年11
    月中旬起算。被上訴人遲至98年6月16日始提起本件訴訟請
    求，已罹二年時效而消滅。
  2.又本件被上訴人在對黃茂發增加借款並撥付借款之同時，亦
    同步收回遲延利息及本金，且因借款並未清償，並無其他保
    證人或借款人因而脫離債務，擔保品亦無減少或塗銷之情形
    ，以債養債，因新借之本金，依法可再生利息，是被上訴人
    本金債權反因以債養債而增加，無實際損害發生，既無損害
    ，本件賠償請求，已無理由（上訴人上訴聲明求為判決：(一)
    原判決不利於上訴人之部分廢棄。(二)前項廢棄部分，被上訴
    人在第一審之訴及假執行之聲請均駁回）。
  (三)其餘上訴人己○○、丙○○、甲○○方面：均未於本院出庭
    ，亦未提出任何書狀作何陳述及聲明。惟查其中被上訴人甲
    ○○於原審抗辯稱檢察官搜索被上訴人時，全部在職員工，
    均被訊問，故被上訴人之侵權行為損害賠償請求權已罹於2
    年時效；被上訴人丙○○亦於原審抗辯稱：於偵查中已知悉
    本件事實，本件侵權行為損害賠償請求權已罹於2年時效等
    語。
三、得心證理由：
  (一)被上訴人主張：上訴人甲○○係被上訴人台南縣麻豆鎮農會
    前總幹事，負責指揮監督所屬職員推行會務與業務，並綜理
    該農會信用部業務，任職期間於86年3月22日至92年12月11
    日；上訴人己○○係被上訴人前秘書，負責襄助總幹事推行
    會務與業務，任職期間於87年2月16日至90年3月8日及90年9
    月20日至90年10月17日；上訴人丙○○係被上訴人農會信用
    部主任，負責主管該農會信用部之存、放款業務，於90年3
    月8日至90年12月26日於被上訴人農會擔任秘書；上訴人丁
    ○○、乙○○係該農會信用部職員，負責辦理放款徵信及其
    他交辦事項業務，均由該農會理事會或總幹事分別聘任，均
    係農會法所規定之農會職員，有上訴人之在職證明書、被上
    訴人歷任總幹事、秘書名冊可據（見原審卷第112頁、194頁
    ），為上訴人所不爭，此部分被上訴人之主張，自堪信實。
  (二)又被上訴人主張：於86年間上訴人己○○以其妻舅黃茂發（
    己○○配偶陳黃君江之胞弟）為人頭，並以黃茂發、陳黃君
    江所有麻豆鎮○○段1014、1019、1020地號等土地為擔保，
    向伊申請增貸限額至2,420萬元並經核准；嗣以黃茂發為借
    款人及同上擔保品，於87年9月間指示當時為信用部徵信鑑
    估職員即上訴人丁○○製作不實之抵押土地價格評定，再由
    信用部主任上訴人丙○○於審核時，明知受被上訴人之委任
    處理事務，應維護農會放款之利益，竟違背渠職務而仍准予
    核貸，最後上訴人己○○並擅代總幹事准予增貸限額至2,84
    0萬元。88年10月間，上訴人己○○繼以相同方式，分別向
    伊農會申請增貸限額至3,200萬元，而指示當時為信用部徵
    信鑑估職員之上訴人乙○○製作不實之抵押土地價格評定，
    嗣由總幹事之上訴人甲○○、信用部主任之上訴人丙○○於
    審核時，均明知前開麻豆鎮○○段1014地號土地之公告現值
    並未提高（見原審卷第153至155頁），且未檢附任何相關市
    價佐證資料，應維護農會放款之利益仍違背渠等職務准予如
    數核貸。89年3月間，上訴人己○○再以黃茂發名義，續以
    同上方式，向被上訴人農會申請增貸限額至3,525萬元，亦
    指示當時為信用部徵信鑑估職員之上訴人乙○○製作不實之
    抵押土地價格評定，而總幹事即上訴人甲○○、信用部主任
    丙○○於審核時，明知其擔保品與前案相同，竟違背渠等職
    務准予增貸限額至3,525萬元。上訴人己○○上開以黃茂發
    名義向伊農會貸款金額卻於90年11月起陸續停止繳息，尚積
    欠3,520萬元本金及利息、違約金未予償還（見原審卷第29
    頁己○○債務一覽表，如包含己○○自己名義之貸款顯超過
    4千萬元），並於91年6-7月間轉列催收款項。嗣經伊農會行
    使抵押權聲請執行擔保品，然因拍定金額僅為8,649,000元
    ，伊農會亦僅分配受償6,870,235元，上開由2,420萬元逐次
    增貸至3,525萬元，致伊農會受有3,520萬元本息之損害等情
    ，有原審法院民事執行處94年執字第10952號強制執行金額
    計算分配表可稽（見原審卷第29、39、40頁），而上開黃茂
    發貸款，上訴人均意圖不法利益，或高估擔保品價額，或違
    背職務違法核貸等情，係犯刑法背信及業務上文書登載不實
    罪，業經臺灣臺南地方法院檢察署93年度偵字第9435號、95
    年度偵字第14905號提起公訴，刑事部分業經上訴人甲○○
    、丙○○、丁○○、乙○○、己○○分別進行認罪協商程序
    ，經原審法院95年度金重訴字第2號判決有罪確定在案，為
    上訴人甲○○、丙○○、丁○○、乙○○、己○○等不爭執
    ，並有臺南地檢署起訴書、原審95年度金重字第2號刑事判
    決書在卷可參（見原審卷第8至30頁、31至34頁），復經本
    院依職權調取原審上開95年度金重字第2號相關卷宗查核屬
    實。是此部分被上訴人之主張，亦堪信為真實。
  (三)上訴人雖抗辯以：系爭增貸款，均用以清償積欠被上訴人之
    借款本息，以債養債，因新借之本金，依法可再生利息，是
    被上訴人本金債權反因以債養債而增加，無實際損害發生云
    云。然為被上訴人所否認，查依上訴人提出之被上訴人檢送
    予臺灣臺南地方法院檢察署之黃茂發於台南縣麻豆鎮農會帳
    戶（帳號000-000-0000000-0）與己○○於被上訴人之000-0
    00-0000000-0帳戶往來明細表所示（見本院卷第127-132、2
    13-219頁）：88年10月29日，先放款350萬存入黃茂發帳號0
    00-000-0000000-0號帳戶內，並支出放款息32,000元，再將
    帳戶內餘額其中3,470萬元連動轉匯入己○○於被上訴人之
    000-000-0000000-0帳戶內；89年3月21日，先放款300萬存
    入黃茂發同上帳戶內，並支出放款息2,539,258元，再將帳
    戶內餘額其中46萬元連動轉匯入己○○於被上訴人之同上帳
    戶內；嗣由己○○同上帳戶於88年10月29日支出放款息3,02
    2,192元，於88年3月22日支出放款息3,045,453元，固與被
    上訴人收入傳票大致相符（見本院卷第216至218頁），而可
    得見被上訴人分別於88年10月29日匯入黃茂發帳戶內之350
    萬元，其中3,184,192元，及被上訴人於89年3月21日匯入黃
    茂發帳戶內之300萬元，亦經清償部分遲延利息及本金屬實
    。然查本件既從2,420萬元不實增貸至2,840萬元，再從2,84
    0萬元增貸至3,200萬元，又從3,200萬元增貸至3,525萬元，
    已有嚴重高估原擔保品之不實情形，本應不得再超估核貸，
    致使被上訴人原僅有債務2,420萬元本息之情形，卻因本件
    違背職務而擴大債務為3,520萬元本息，已如上述，被上訴
    人顯因此受有更嚴重之損害，上訴人之抗辯被上訴人未因本
    件增加貸款受有損害云云，委無足採。
  (四)上訴人雖又抗辯兩造間僅存有僱傭關係，被上訴人依民法第
    544委任關係之規定為請求，於法無據云云，經查：
  1.按「適用法律為法院之職權，法院就當事人主張之事實，如
    何適用法律，不受當事人法律上陳述之拘束。所謂委任，係
    指委任人委託受任人處理事務之契約而言。委任之目的，在
    一定事務之處理。故受任人給付勞務，僅為手段，除當事人
    另有約定外，得在委任人所授權限範圍內，自行裁量決定處
    理一定事務之方法，以完成委任之目的。所謂僱傭，則指受
    僱人為僱用人服勞務之契約而言。僱傭之目的，僅在受僱人
    單純提供勞務，以供給勞務本身為目的，自己無任何裁量權
    ，於他人指示下服勞務，兩者之內容及當事人間之權利義務
    均不相同」（最高法院96年度台上字第1426號、92年度台上
    字第1202號判決參照）。又農會總幹事係由理事會聘任，並
    秉承理事會決議執行任務，修正前農會法第25條第1項及第3
    1條定有明文。又「僱傭係以給付勞務為契約之目的，受僱
    人服勞務，須絕對聽從僱用人之指示，無任何裁量餘地；而
    委任則係以處理事務為目的，受任人處理一定目的之事務，
    有獨立之裁量權。查農會法施行細則第30條規定：農會總幹
    事之職責為一、執行理事會之決議。二、聘、僱與解聘、僱
    所屬員工。三、指揮監督所屬職員推行會務與業務。四、訓
    練、考核、獎懲所屬員工。五、提報理事會審議之事項。六
    、其他依職責應辦事項。依上開規定，農會總幹事於處理事
    務時，非無獨立之裁量權明甚。其與農會間自屬成立委任關
    係，而非僱傭關係。」、「僱傭乃以服勞務為目的之契約，
    契約如以委託處理事務為目的，則其為委任而非僱傭，此觀
    民法第482條及第528條規定自明。農會總幹事係由理事會聘
    任，並秉承理事會決議執行任務，農會法第25條第1項及第3
    1條定有明文。依此項規定，農會理事會聘任總幹事，係以
    委託其處理事務為目的，屬於委任契約，並非以服勞務為目
    的之僱傭契約。本件上訴人以被上訴人理事會解聘伊之總幹
    事職務，係終止僱傭契約，並以被上訴人理事會之解聘係脫
    法行為應屬無效為由，訴請確認其為被上訴人農會總幹事之
    僱傭關係存在，顯非有據。」（最高法院84年度台上字第27
    02號、76年度台上字第790號判決參照）。
  2.又查，上訴人甲○○原係伊農會總幹事，負責指揮監督所屬
    職員推行會務與業務，並綜理伊農會之信用部等業務；上訴
    人己○○原係伊農會秘書，負責襄助總幹事推行會務與業務
    ，上訴人丙○○原係伊農會信用部主任，負責農會信用部貸
    放款業務之審核；上訴人乙○○、丁○○係伊農會信用部職
    員，經辦農會信用部放款業務併審核、徵信借款人資格及查
    估、鑑價供擔保之抵押物品等業務，此為兩造所不爭執，是
    上訴人甲○○職司被上訴人總幹事之職務，其工作內容以處
    理被上訴人農會會務與業務等為目的，處理業務之範圍既包
    括執行理事會之決議、聘、僱與解聘僱所屬員工、指揮監督
    所屬職員推行會務與業務、訓練考核獎懲所屬員工、提報理
    事會審議之事項及其他依職責應辦事項，而上訴人己○○受
    聘為被上訴人秘書之職務，負責襄助總幹事推行會務與業務
    ，均應具有獨立裁量之權限。又上訴人丙○○受聘為被上訴
    人之信用部主任，職司被上訴人信用部貸放款業務之審核與
    核貸與否之初步決定，上訴人乙○○、丁○○二人係被上訴
    人之信用部職員，經辦農會信用部放款業務併審核、徵信借
    款人資格及查估、鑑價供擔保之抵押物品等業務，其工作業
    務範圍包括審核、徵信借款人資格，同時負有查估、鑑價抵
    押擔保之物品之權責，而依「台南縣麻豆鎮農會信用部辦理
    放款徵信評定暨擔保物估價辦法（81年5月制定）」所示，
    上訴人乙○○、丁○○二人於辦理借款人資力、抵押擔保品
    之評估時，諸如「貸款人之資力審查」、「單位價值評定原
    則依據公告現值（3~10）倍以內，以及地理位置優越者，可
    參酌當時時價或實際買賣契約書為準」，並非單純依總幹事
    之指示而為，故雖上開查估結果，最後仍應由總幹事核定，
    惟在上訴人丙○○與乙○○、丁○○二人辦理放款權責之內
    ，是否可以不實價格評定、超估增貸，並應維護農會放款之
    利益，不得違背職務，仍具有獨立審核及查估裁量之權限，
    應屬無疑，是依上揭說明，上訴人乙○○、丁○○與被上訴
    人間，就系爭貸款業務亦存有委任關係，堪以認定，此與單
    純受指示而為僱傭服務之勞工情形有異，上訴人乙○○、丁
    ○○二人辯稱「與被上訴人間僅係僱傭關係」，本件無民法
    第544條委任法律關係之適用云云，委無足採。
  (五)又按因可歸責於債務人之事由，致為不完全給付者，債權人
    得依關於給付遲延或給付不能之規定行使其權利。因不完全
    給付而生前項以外之損害者，債權人並得請求賠償，民法第
    227條定有明文；又「民法第544條規定：受任人因處理委任
    事務有過失，或因逾越權限之行為所生之損害，對於委任人
    應負賠償之責，乃受任人對於委任人所應負債務不履行之損
    害賠償責任之規定」（最高法院98年度台上字第190號判決
    參照）；本件被上訴人主張：上訴人受伊委任而違背職務，
    為不實增額核准貸款等情，核屬民法544條規定違背委任契
    約之逾越權限之行為等語，雖為上訴人否認，惟上訴人既分
    別受任為農會總幹事、秘書、信用部主任、信用部職員，且
    知悉於審核放款時，應維護農會放款之利益，不得致農會受
    有損害，竟均配合不實增額核貸，違背渠等受委任之職務，
    且所生之損害結果，與上訴人之違背職務行為間，均有相當
    因果關係，對於委任人之被上訴人自應負損害賠償之責。又
    本件違背委任任務之債務不履行，並無民法第125條但書及
    第127條暨侵權行為之短期時效規定之適用，而應適用民法
    第125條本文所定（即請求權之時效應為15年）。本件上訴
    人己○○、丁○○、丙○○違背委任之債務不履行均應自87
    年9月1日違約核貸日（見原審卷第36頁）起計算至102年8月
    31日止；上訴人乙○○、甲○○、丙○○、己○○等逾越權
    限而違背委任之行為均應自89年3月9日違約核貸日（見原審
    卷第38頁）起計算104年3月8日止，始罹於時效，故上訴人
    雖抗辯：被上訴人之請求權已罹時效云云，並不足採。
  (六)次查：
  1.又本件上訴人己○○以系爭麻豆鎮○○段1014、1019、1020
    地號土地原先係貸款2,420萬元，於87年9月間再以相同之三
    筆土地，增貸至2,840萬元，當時之信用部徵信鑑估人員即
    上訴人丁○○配合辦理製作不實之抵押土地價格評定表，信
    用部主任即上訴人丙○○亦於審核時違背職務准予核貸，有
    被上訴人提出之抵押土地價格評定表可參（見原審卷第36頁
    ），是此部分被上訴人之請求上訴人己○○、丁○○、丙○
    ○賠償違法增額核貸之420萬元（2,840萬元－2,420萬元＝
    420萬元）之損害，自屬有據，應予准許。
  2.又88年10月間，上訴人己○○再以黃茂發名義，以相同之上
    開麻豆鎮○○段1014、1019、1020地號土地為擔保，再增貸
    至3200萬元，而被上訴人信用部徵信鑑估職員即上訴人乙○
    ○配合上訴人己○○之申貸金額，製作不實之抵押土地價格
    評定表，總幹事上訴人甲○○、信用部主任即上訴人丙○○
    亦違背職務，均准予核貸限額至3,200萬元。89年3月9日上
    訴人己○○又再以上開相同之三筆土地，再向被上訴人農會
    申請增貸限額至3,525萬元，仍由上訴人乙○○、甲○○、
    丙○○違背職務准予核貸限額至3,525萬元，有抵押土地價
    格評定表二份在卷（見原審卷第37、38頁），此部分被上訴
    人請求上訴人甲○○、己○○、丙○○、乙○○賠償違法增
    額核貸之685萬元之損害（3,525萬元－2,840萬元＝685萬元
    ），自屬有據，應予准許。
  3.又按所謂不真正連帶債務，係指數債務人以單一目的，本於
    各別之發生原因負其債務，因其中一債務之履行，他債務亦
    同歸消滅者而言。故不真正連帶債務人中之一人所為之清償
    ，如已滿足債權之全部，即應發生絕對清償效力，債權人不
    得再向他債務人請求清償（最高法院95年度台上字第2259號
    判決參照）。本件被上訴人請求上訴人分別應依民法第544
    條之規定，負損害賠償責任。又雖彼等法律上請求權有別，
    惟其就所負債務之目的單一，如其中一人已為清償，另一人
    之債務，同歸消滅，即屬不真正連帶債務關係，併予敘明。
  (七)又給付有確定期限者，債務人自期限屆滿時起，負遲延責任
    ；給付無確定期限者，債務人於債權人得請求給付時，經其
    催告而未為給付，自受催告時起，負遲延責任；其經債權人
    起訴而送達訴狀，或依督促程序送達支付命令，或為其他相
    類之行為者，與催告有同一之效力；民法第229條第1、2項
    分別定有明文。又遲延之債務，以支付金錢為標的者，債權
    人得請求依法定利率計算之遲延利息；但約定利率較高者，
    仍從其約定利率；而應付利息之債務，其利率未經約定，亦
    無法律可據者，週年利率為百分之5；亦為同法第233條第1
    項及第203條所明定。查本件被上訴人得請求上訴人己○○
    、丁○○、丙○○連帶賠償之前揭金額420萬元、請求上訴
    人甲○○、己○○、丙○○、乙○○連帶賠償之前揭金額
    685萬元，均未據被上訴人主張定有給付之期限，則被上訴
    人請求各自民事起訴狀繕本送達之翌日（上訴人甲○○、丁
    ○○、丙○○、乙○○分別自98年6月23日起、上訴人己○
    ○自98年10月15日起，見原審卷第45至49、102頁）起，均
    至清償日止，按年息百分之5計算之利息，並未逾上開規定
    之範圍，自無不合。
四、綜上所述，上訴人之抗辯，均不足採；被上訴人主張上訴人
    均違背委任契約，共同損害被上訴人，即無不合，從而，被
    上訴人依民法第544條、第227條第2項之規定，請求上訴人
    己○○、丙○○、與丁○○連帶給付上開420萬元本金及遲
    延利息，及請求上訴人甲○○、己○○、丙○○、乙○○連
    帶給付上開685萬元本金及遲延利息，均屬有據，為有理由
    ，應予准許。原審為被上訴人全部勝訴判決，所持理由雖有
    不同，而其結果尚屬相同，上訴意旨指摘原判決不當，求予
    廢棄改判，為無理由，應予駁回。
五、本件事證已臻明確，兩造其餘攻擊、防禦方法及舉證，核與
    判決之結果不生影響，爰毋庸一一論述，附此敘明。
據上論結，本件上訴人丁○○、乙○○之上訴均為無理由，依民
事訴訟法第449條第2項、第1項、第463條、第385條第1項前段、
第78條、第85條第3項，判決如主文。
中    華    民    國    99    年    10    月    19    日
                  民事第二庭  審判長法  官  陳光秀
                                    法  官  李文賢
                                    法  官  莊俊華
上為正本係照原本作成。
如不服本判決，應於收受送達後20日內向本院提出上訴書狀，其
未表明上訴理由者，應於提出上訴後20日內向本院補提出理由書
狀（均須按他造當事人之人數附繕本）上訴時應提出委任律師或
具有律師資格之人之委任狀；委任有律師資格者，另應附具律師
資格證書及釋明委任人與受任人有民事訴訟法第466條之1第1項
但書或第2項（詳附註）所定關係之釋明文書影本。如委任律師
提起上訴者，應一併繳納上訴審裁判費。
中    華    民    國    99    年    10    月    22    日
                                    書記官  吳銘添
【附註】
民事訴訟法第466條之1：
(1)對於第二審判決上訴，上訴人應委任律師為訴訟代理人。但上
  訴人或其法定代理人具有律師資格者，不在此限。
(2)上訴人之配偶、三親等內之血親、二親等內之姻親，或上訴人
  為法人、中央或地方機關時，其所屬專任人員具有律師資格並
  經法院認為適當者，亦得為第三審訴訟代理人。
民事訴訟法第466條之2第1項：
  上訴人無資力委任訴訟代理人者，得依訴訟救助之規定，聲請
  第三審法院為之選任律師為其訴訟代理人。

司法院資訊處製作；財團法人民間司法改革基金會備份。
